【裁判字號】    98,交聲,2544
【裁判日期】    981030
【裁判案由】    聲明異議
【裁判全文】
臺灣高雄地方法院交通事件裁定        98年度交聲字第2544號
原處分機關  高雄市政府交通局
異  議  人  甲○○
即受處分人
上列異議人即受處分人因違反道路交通管理處罰條例案件，對於
高雄市政府交通局民國98年9 月3 日所為之裁決（高市交裁字第
裁32-B00000000號）聲明異議，本院裁定如下：
    主  文
原處分關於吊扣駕駛執照拾貳個月部分撤銷。
    理  由
一、原處分意旨略以：異議人即受處分人甲○○於民國98年8 月
    30日凌晨2 時32分許，騎乘車牌號碼ZJX-982 號輕型機車，
    在高雄市○○路與民族路口前，經警查獲酒後駕車，並測得
    其呼氣酒精濃度達每公升0.51毫克，而有「汽車駕駛人酒精
    濃度超過規定標準（0.4-0.55）」之違規，依道路交通管理
    處罰條例第35條第1 項第1 款規定，裁處受處分人罰鍰新臺
    幣（下同）3 萬元，並吊扣駕駛執照12個月及施以道安講習
    等語。
二、聲明異議意旨略以：異議酒後駕車為警查獲時，係騎乘輕型
    機車，然裁決所竟裁罰吊扣異議人之大貨車駕駛執照，因異
    議人係以駕駛大貨車為業，如吊扣大貨車駕駛執照，將斷絕
    經濟來源，爰聲明異議，請求撤銷吊扣駕駛執照之處分等語
    （罰鍰3 萬元及施以道安講習部分，未據異議人聲明異議）
    。
三、按汽車駕駛人飲用酒類或其他類似物後其吐氣所含酒精濃度
    超過每公升0.25毫克者，不得駕車；機器腳踏車駕駛人，駕
    駛汽車經測試檢定其吐氣所含酒精濃度超過每公升0.4 毫克
    以上未滿0.55毫克，且於期限內繳納罰鍰或到案聽候裁決者
    ，處30,000元罰鍰，並當場移置保管該汽車及吊扣其駕駛執
    照1 年，且應接受道路交通安全講習，道路交通安全規則第
    114 條第2 款、道路交通管理處罰條例第35條第1 項第1 款
    、第24條第1 項第2 款、違反道路交通管理事件統一裁罰基
    準表分別定有明文。復按94年12月14日修正，並自95年3 月
    1 日施行之道路交通管理處罰條例第68條規定，汽車駕駛人
    ，因違反本條例及道路交通安全規則之規定，受吊銷駕駛執
    照處分時，吊銷其持有各級車類之駕駛執照。查其修正過程
    與修正條文，立法委員認為原條文「汽車駕駛人，因違反本
    條例及道路交通安全規則之規定，受吊扣或吊銷駕駛執照處
    分時，受吊扣或吊銷其持有各級車類之駕駛執照」將違法或
    違規駕駛人所持有各級車類之駕駛執照一併吊扣或吊銷，失
    之過酷，對於人民工作與生活影響過鉅，有違比例原則，經
    與交通部協商後，乃將其中「受吊扣處分者，吊扣其持有各
    級車類之駕駛執照」部分之規定刪除。是駕駛人違反道路交
    通管理處罰條例第35條第1 項第1 款之規定而受吊扣駕駛執
    照處分時，依修正後同法第68條規定並參照其修正意旨，應
    僅得吊扣違規或違法當時駕駛車類之駕駛執照。又雖酒醉駕
    車行為均製造法所不容許之風險，以風險製造之立場觀之，
    並不因駕駛車輛種類之不同，而有所差別。但從風險實現之
    觀點而言，酒醉駕駛車類之不同，其對於交通安全衍生之實
    害結果也有所差異，如駕駛人駕駛低一級之車類違反本條例
    之規定時，不論其所造成之實害結果，而一律吊扣駕駛人所
    持有之各類駕照，亦有違反相同事件相同處理，不同事件不
    同處理之平等原則（參照臺灣高等法院暨所屬法院97年法律
    座談會刑事類提案第40號研討結果）。
四、經查：
  (一)異議人於98年8 月30日，酒後騎乘車牌號碼ZJX-982 號輕型
    機車，於同日凌晨2 時32分許，行經高雄市○○路與民族路
    口，為警攔檢測得其呼氣所含酒精濃度達每公升0.51毫克而
    當場舉發，嗣並經原處分機關裁處罰鍰30,000元、吊扣駕駛
    執照12個月及施以道路交通安全講習，於同年9 月9 日吊扣
    異議人大貨車駕駛執照之事實，為異議人所不爭執，且有高
    雄市政府警察局98年8 月30日高市警交字第B00000000 號舉
    發違反道路交通管理事件通知單、高雄市政府交通局98年9
    月3 日高市交裁字第32-BO0000000號違反道路交通管理事件
    裁決書、證號查詢汽車駕駛人資料各1 份在卷可參，堪信為
    真實。
  (二)另按汽車駕駛人取得高一級車類之駕駛資格者，應換發駕駛
    執照，並准其駕駛較低級車類之車輛：四、已領有大貨車駕
    駛執照者，得駕駛小型車、輕型機器腳踏車。六、已領有普
    通重型機器腳踏車駕駛執照者，得駕駛輕型機器腳踏車，道
    路交通安全規則第61條定有明文，即所謂之「一人一照原則
    」。查本件異議人除領有大貨車駕駛執照外，尚領有普通重
    型機車駕駛執照，有證號查詢汽車、機車駕駛人資料各1 紙
    附卷可憑，依上開規定，異議人自得駕駛輕型機車。然異議
    人違規當時係騎乘輕型機車，已如前述，則揆諸前揭規定及
    說明，原處分機關僅得吊扣其普通輕型機車駕駛執照，不得
    吊扣異議人違規當時並未駕駛車類之駕駛執照，否則將影響
    異議人工作及生活甚鉅，甚而危及其就業謀生，與吊扣駕照
    係為杜絕異議人將來繼續酒醉駕車之目的，顯失均衡，而有
    違比例原則。至上開一人一照原則，固於取得較高一級車類
    駕駛執照之駕駛人違規酒駕時，就如何吊扣其較低級車類之
    駕駛執照，產生技術層面之困難，然此關於駕駛執照管理所
    衍生之執行困難及法律漏洞，宜透過修法解決，不得率爾代
    以吊扣其所領有之較高等級車類駕駛執照。
  (三)綜上所述，原處分機關逕行吊扣異議人之駕駛執照，難謂適
    法。是異議人聲明異議為有理由，應由本院將此部分之處分
    撤銷。
五、據上論斷，應依道路交通案件處理辦法第20條前段，裁定如
    主文。
中    華    民    國    98    年    10    月    30    日
                  交通法庭    法  官   吳佳樺
以上正本證明與原本無異。
如不服本裁定，應於收受送達後5 日內向本院提出抗告狀。
中    華    民    國    98    年    10    月    30    日
                              書記官   廖佳玲


司法院資訊處製作；財團法人民間司法改革基金會備份。
